臺灣板橋地方法院刑事裁定　　　　　　　95年度重訴字第32號
公　訴　人　臺灣板橋地方法院檢察署檢察官
被　　　告　丁○○
　　　　　　　　　　　樓
上　一　人
選任辯護人　許進德律師
　　　　　　蘇夏曦律師
被　　　告　子○○
上　一　人
選任辯護人　江燕偉律師
　　　　　　許進德律師
　　　　　　蘇夏曦律師
被　　　告　天○○
上　一　人
選任辯護人　許進德律師
　　　　　　蘇夏曦律師
被　　　告　午○○
上　一　人
選任辯護人　趙建和律師
被　　　告　壬○○
　　　　　　辛○○
　　　　　　丙○○
　　　　　　庚○○
　　　　　　甲○○
　　　　　　申○○
上　一　人
選任辯護人　張睿文律師
　　　　　　吳忠德律師
被　　　告　乙○○
　　　　　　　　　　　園鄉戶政事務所）
　　　　　　亥○○
　　　　　　辰○○
上　一　人
選任辯護人　張昱裕律師
被　　　告　癸○○
　　　　　　丑○○
　　　　　　戊○○
　　　　　　寅○○
上四人共同
選任辯護人　邱雅文律師
被　　　告　未○○
　　　　　　　　　　　號
　　　　　　卯○○
　　　　　　宇○○
上　一　人
選任辯護人　歐宇倫律師
　　　　　　己○○
　　　　　　巳○○
　　　　　　酉○○
　　　　　　地○○
　　　　　　戌○○
上列被告等因詐欺等案件，經檢察官提起公訴（93年度偵字第18
02號、93年度偵字第10272 號、94年度偵字第8082號），本院裁
定如下：
    主  文
檢察官應於本裁定送達後伍日內補正起訴事實、被告犯罪之證據
並指出證明之方法。
    理  由
一、按起訴書應記載犯罪事實及證據並所犯法條；起訴或其他訴
    訟行為，於法律上必備之程式有欠缺而其情形可補正者，法
    院應定期間，以裁定命其補正；又檢察官就被告犯罪事實，
    應負舉證責任，並指出證明之方法。法院於第一次審判期日
    前，認為檢察官指出之證明方法顯不足認定被告有成立犯罪
    之可能時，應以裁定定期通知檢察官補正，逾期未補正者，
    得以裁定駁回起訴，刑事訴訟法第264 條第2 項第2 款、第
    274 條、161 條第1 項、第2 項分別定有明文。
二、本件檢察官以被告等人分別涉犯刑法第215 條、同法第216
    條、同法第340 條及稅捐稽徵法第41條、第43條第2 項、商
    業會計法第71條第1 項第1 款等罪嫌，提起公訴；並提出如
    起訴書證據清單所示之45項證據資為證據方法。
三、經查，本件前因本院認檢察官指出之證明方法顯不足認定被
    告等人有成立犯罪之可能，經本院於95年10月2 日裁定命檢
    察官於10日內補正（詳如附件一，於95年10月11日送達於檢
    察官），經公訴檢察官於95年11月7 日提出補充理由書為補
    正（詳如附件二），並檢具財政部臺北市國稅局95年10月27
    日財北國稅審三字第0950249497號函及所附資料（詳本卷第
    二宗）；財政部臺灣省北區國稅局瑞芳稽徵所汐止服務處函
    及所附資料（詳本院卷第三宗）為證據。惟查：
    (一)本院前次命檢察官補正證據之意旨略以：本件起訴書所列
      之附件一，僅記載「公司名稱及日期」、「應稅銷售額」
      、「零稅率銷售額」、「申請退稅額」、及「實際退稅額
      」等欄位，就上開犯罪事實中所稱「假外銷真退稅」之確
      實時間、地點、筆數、金額乃至資金流向等項目並無任何
      記載；另本件起訴書附件二之記載僅有「公司名稱」、「
      虛列進項」、「虛開銷項」、「日期」、「總計」等欄位
      ，惟其中「日期」欄位有半數以上均屬空白，是起訴書就
      被告等犯罪事實中，最基本之犯罪時間亦未能確定，其所
      起訴之犯罪事實自嫌欠缺明確性。且起訴書所指參與本案
      之「香港港新集團」，本院遍查起訴書證據清單所列之45
      項證據，並無任何證據可以證明被告等所設立上揭公司等
      與該「香港港新集團」有何銷貨往來情形，自更無從查證
      上揭公司與該「香港港新集團」確實之「假外銷」金額為
      何；況且，起訴書僅於附件記載上揭數十間公司有「虛列
      進項」、「盜開銷項」之金額（並無日期），惟就各該金
      額係如何計算，其認定所憑之證據何在？本院查起訴書證
      據清單所載之45項證據中，其中編號39、42、43，係空白
      之發票、請款單、出貨單及送貨單，該等單據、書證既係
      空白，自無從憑以推算上開數額為何。另編號41「扣案之
      軍華公司華泰銀行支票本」僅能證明軍華公司之票據往來
      情形；編號45「彩研公司報關出口匯入款項清查資料」，
      至多僅能用以說明彩研公司外銷部分之資金往來，無法據
      以推算其餘數十間公司之往來金額；至編號47之「扣案之
      帳證資料」，其待證事實僅為「歡鎂公司提出於財政部國
      稅局汐止分處之發票存根及各項憑證」，綜上以觀，起訴
      書所舉證據方法無一可以證明公訴意旨如附件二所認定數
      十間公司間、總計200 餘筆往來金額之依據為何？本院遍
      查卷內所有證據資料，亦查無確實證據可以推算公訴人所
      指犯罪事實之金額等情。
    (二)公訴檢察官於其所提出補充理由書中雖略稱：因無法得知
      歡鎂公司「假外銷真退稅」之確實時間、地點、筆數、金
      額及資金流向等項目之記載，故提出歡鎂集團向稅捐稽徵
      機關詐領退稅統計表1 件，用為明確認定該「假外銷真退
      稅」之時間、地點、筆數、金額、資金流向等；再關於起
      訴書之附件二，於補充理由書附件二之上揭公司間往來虛
      列進銷項金額之計算，係依據上揭公司自90年1 月間起至
      92年4 月止，向稅捐機關申報營業稅之營業人銷售額與稅
      額申報書（即401 報表）所列進銷項金額之總和，另補正
      上揭公司之營業稅籍資料查詢作業、營業人銷售額與稅額
      申報書附卷為據。
    (三)本院於準備程序中傳喚提前開公訴人補充理由書所附統計
      表製作單位國稅局之人員到庭作證，以查核檢察官補充舉
      證之證據是否與本案有關聯性。經查：
      1.證人宙○○於本院訊問時證稱：我是臺北市國稅局審查
        三科的稅務員，擔任查緝逃漏稅的工作，有四年的工作
        經驗，補充理由書的附件一：「歡鎂集團向稅捐稽徵機
        關詐領退稅款統計表」，及補充理由書的附件二，「歡
        鎂集團90年1 月至92年4 月營業稅進銷項異常清單」都
        是我們臺北市國稅局製作的。通常一家正常的公司，該
        公司上游的營業人應該大部分都是正常的營業人，如果
        銷貨給該公司的廠商大部分都不正常，我們就會選案來
        查核，去分析該公司的上游廠商進貨來源有沒有問題。
        就虛設行號來講，上游的廠商完全沒有進貨，卻大量虛
        開銷貨發票，下游的廠商拿這些發票來申報進項的稅額
        ，再以不實的出口申報零稅率銷售額，產生的退稅額來
        申請退稅，就是詐領稅款。我們是先分析上游進貨廠商
        進貨來源資料，分析進貨來源有無異常，先看他的稅籍
        ，有無擅自歇業，或有無開發票但無申報的現象，如果
        有就認為是異常。我們也會作現場勘查，看公司的營業
        處所有無實際營業。在審核詐領退稅款的案件時，如果
        認為該公司涉嫌詐領退稅款時，會請該公司提供進貨來
        源及交易的證明，如出口憑證及外匯水單。要判判斷一
        家公司有進銷項異常的情形，要分析其上游進貨來源有
        無異常，要逐筆分析，有時候要查實質交易、資金流向
        、實際銷貨人等等；要查進貨來源是否虛假，是靠分析
        及查核是否有實際交易，我們會請公司提供交易證明，
        如銀行的收付款證明；有交易證明後，還要看是否是他
        們自己做出來的，還要看上游廠商是否有異常，如上游
        廠商沒有進貨，只有開發票，又不繳稅等等。我不知道
        本案有無作以上的調查，就附件一、附件二的各欄項目
        是否有作逐筆分析，我也不清楚。在我們的電腦系統裡
        面，就公司的上下游只有發票的勾稽系統，沒有貨物的
        勾稽系統：至於起訴書附件一、附件二的部分是否我們
        單位所製作的，我不清楚，我沒有看過等語（見本院卷
        第五宗第12-22 頁）。
      2.證人玄○○於本院訊問時則證稱：我在國稅局臺灣省北
        區國稅局瑞芳稽徵所汐止服務處，擔任稅務員，負責營
        業稅業務，工作約兩年。補充理由書附件一反面「歡鎂
        集團向稅捐稽徵機關詐領退稅款統計表」是我所製作；
        這個案件中，康學國際有限公司及龍謙開發股份有限公
        司是屬於北區國稅局台北縣分局轄內的公司，不是我承
        辦的，所以我不清楚，這份表格我是依據檢察官提供的
        那幾家公司退稅的情況來就電腦資料所製作的；也就是
        檢察官要求我們就涉案公司的退稅情況做一個統計，所
        以我就把他統計出來。就台北縣部分的三家公司，是該
        期間內的所有的實際退稅，加以統計出來的。我並無實
        際去函查或勾稽相關資料，去確認確實有無詐領退稅款
        的情形，我只有把進、銷項的退稅資料之電腦資料加以
        統計而已。其中歡鎂公司的部分9110這一期不是我負責
        的，我只負責9112、9202、9204這三期，因為這三期還
        沒有退稅，仍在行政法院爭訟中。在製作上開表格時，
        我沒有對這三家公司申報稅捐的資料進行過審核，僅係
        就電腦資料拉出這三家公司的統計數字，就是該期間這
        三家公司所有的退稅資料，我將之整理出來而已。關於
        補充理由書附件二裡面的歡鎂集團90年1 月到92年4 月
        營業稅進銷項異常清單，這個清單是我們單位製作的，
        但不是我製作的，我也不清楚誰製作的，我也不清楚是
        如何認定附表所示巨歷實業有限公司等有營業稅進銷項
        異常的情形。通常我們就一家公司來查，會先拉進項來
        源資料，如果進項來源的公司被我們註記是虛設行號，
        電腦上就看得到，可能是這家公司，這個表格可能就是
        拉出進項來源公司或銷項的去向公司，稅籍註記為虛設
        行號，所以才把他抓出來列表，我研判這個表格有所可
        能是這樣做出來的，實際上還要再查有無實際的交易，
        來認定有無交易事實，不一定跟虛設行號交易，就一定
        沒有交易的事實。至於這個表格有沒有查，我不清楚。
        我們通常會查明他的交易時間跟我們認定虛設行號的涉
        案期間，是否有交易，如果不是在虛設行號期間所作的
        交易，我們會在另外查明，如果是在虛設行號期間內的
        交易，也是會做進一步的查證。至於龍謙與康學公司的
        資料，我是由電腦連線查得的，但是轄區是台北縣分局
        ，當初是台北縣國稅局跟台北市國稅局分工，其中北區
        的部分就由我做，我做上開表格（即「歡鎂集團向稅捐
        稽徵機關詐領退稅款統計表」）的時候，台北縣分局沒
        有參與，至於之前他們有無查核上開兩家公司我不清楚
        。至於我們單位提供的資料（即本院卷第三宗）是要證
        明什麼事情，我也不清楚等語（見本院卷第五宗第22-2
        7 頁）。
      3.又本院依職權訊問證人宙○○以：「本件是貴單位報請
        臺北地檢署、新竹地檢署，經高檢署令轉板橋地檢署偵
        辦，除了提供詐領退稅款的統計表格之外，貴單位是提
        供什麼樣的資料，來認定你剛才所說可以判斷進項來源
        為虛偽的情形？本件貴單位認為有詐領退稅款的情事，
        是否如你所言是清查上游進項公司有異常，還是貴單位
        有查到出口的部分有虛假的情形？」證人宙○○均答以
        ：我要回去問承辦人員，要回去再查，再以書面說明，
        據我所知本案是調查局移送的云云（見本院卷第五宗第
        22 頁） 。而財政部臺北市國稅局於96年7 月19日以財
        北國稅審三字第0960233045號函覆本院以：上開案件係
        法務部調查局臺北縣調查站92年11月4 日板法字第0924
        4520090 號刑事案件移送書移送偵辨刑責，另查表列公
        司係前揭移送書及該調查站通報之調查筆錄中所述之案
        關公司云云（見本院卷第五宗第57頁）。
      4.綜上調查可知，本件由財政部臺北市國稅局移送予臺灣
        板橋地方法院檢察署檢察官偵查之丁○○等人詐領退稅
        款案件，財政部臺北市國稅局僅係依法務部調查局移送
        之附表，將相關公司所有稅籍報稅資料予以加總作成表
        格，即行移送偵辦。並未依證人朱桓川、玄○○前揭所
        述，就前揭公司詐領稅款情事加以逐筆分析其進貨來源
        ，亦未查核該等公司是否有實質交易、其資金流向、實
        際銷貨人為何；更無所謂現場勘查公司的營業處所有無
        實際營業等情。而遍查偵查卷全卷，亦未見偵查檢察官
        就上開事項有進一步之分析查證。是本件檢察官依財政
        部國稅局就各該公訴未經實質查核之退稅總額統計資料
        ，未再進行查證而提起公訴；暨命上開機關提出補正資
        料時，上開稅務機關仍未實質查核，而僅就各該公司於
        電腦中稅籍資料之所有退稅加以統計，因以製作之補充
        理由書，自仍難用以證明本件被告丁○○等人之犯罪事
        實，自尚有依法再命其補正證據之必要。
    (四)又公訴人前揭補充理由書雖稱：被告丁○○等犯罪集團所
      為虛列進銷項之期間，係自90年1 月間起至92年4 月間止
      ，至於各該公司所為虛列逐筆進銷項之時間，因筆數眾多
      ，無從逐一臚列於起訴書，然卷內及本補充理由書另提出
      之營業人銷售額與稅額申報書（401 報表）中均有載明，
      尚無不明確的問題，應不影響被告等之防禦云云。惟查，
      本件被告丁○○等人之詐領退稅款案件，若果如國稅局人
      員宙○○、玄○○等人前揭於本院訊問中證稱應經務逐筆
      分析查核，並清查有無實質交易、資金流向、實際銷貨人
      暨現場勘查有無實際營業等資料，則本件被告丁○○等人
      犯罪之時間、地點即可推而得之，應無因筆數眾多，無法
      逐一臚列之問題。況且，所謂「401 報表」係公司所出具
      予稅務機關兩個月一期的報稅報表，僅記載該公司每月銷
      項、進項及費用之總額，並未記載進銷項之細目、交易對
      象、交易日期及交易內容，是依該「401 報表」之內容尚
      無從因而知悉交易對象及交易日期，自無從確定其犯罪事
      實；又國稅局內部網路縱得以電腦資料庫查詢各公司之交
      易對象及日期，惟各該筆交易對象及日期，究何筆係屬詐
      領退稅金額，何筆非是，亦應由檢察官舉證證明之，自難
      單以「401 報表」統稱代之。
    (五)綜上所述，就起訴書所載之犯罪事實，檢察官未於起訴書
      中指出其證明方法，爰依刑事訴訟法第161 條第2 項裁定
      命補正。
四、綜上所述，爰依刑事訴訟法第161 條第2 項、第274 條裁定
    如主文。
中　　華　　民　　國　　96　　年　　9 　　月　　19　　日
                刑事第十三庭審判長法　官  李麗珠
                                  法  官  俞秀美
                                  法  官  許映鈞
本件不得抗告
以上正本證明與原本無異
                                  書記官  范煥堂
中　　華　　民　　國　　96　　年　　9 　　月　　20　　日
